【裁判字號】    89,訴,189
【裁判日期】    900307
【裁判案由】    損害賠償
【裁判全文】
臺灣基隆地方法院民事判決  八十九年訴字第一八九號
    原      告  甲○○
    被      告  乙○○
                丙○○
右當事人間，請求損害賠償事件，本判決如左：
    主    文
被告乙○○應給付原告新臺幣肆萬元，及自民國八十九年七月十六日起至清償日止按
年息百分之五計算之利息。
被告丙○○應給付原告新臺幣壹萬元，及自民國八十九年七月十六日起至清償日止按
年息百分之五計算之利息。
原告其餘之訴駁回。
訴訟費用由被告乙○○負擔十分之一，被告丙○○負擔二十分之一；餘由原告負擔。
    事    實
甲、原告方面：
  一、聲明：
    (一)被告乙○○應給付原告新臺幣（下同）七十萬元，及自訴狀繕本送達翌日起至
      清償日止按年息百分之五計算之利息。
    (二)被告丙○○應給付原告二十萬元，及自訴狀繕本送達翌日起至清償日止按年息
      百分之五計算之利息。
    (三)訴訟費用由被告共同負擔。
  二、陳述：
    (一)被告乙○○於八十七年八月二十八日及八十七年九月十三日，以五張大型月曆
      紙背面書寫「借錢還錢，天經地義，有臉借錢，無臉見人，羞呀！四肢健全，
      卻專坑血汗錢，可恥！‧‧‧」等語，張貼於原告居住之亞瑟王社區大門。
    (二)被告丙○○於八十七年九月二十日晚間以「你們真的很不要臉，不罵都不行」
      等語侮辱原告。
    (三)被告乙○○於八十七年九月二十四日在原告住處鐵門上再次以奇異筆直接書寫
      「有臉借錢、還錢」等文字。
    (四)本件民事糾紛，前開(一)之犯罪事實就被告乙○○以成立刑法上之加重毀謗罪，
      前開(二)之事實被告丙○○雖因不符刑法上「公然」之要件而被判無罪，惟不足
      以阻卻民事侵權行為之成立，前開(三)之事實被告乙○○係因同一案件判決確定
      而遭不起訴處分，然此亦不礙民事侵權行為之成立。
  三、證據：提出臺灣高等法院八十八年度上易字第三五一○號、八十九年度上易字
            第一二二號刑事判決影本各一件、臺灣基隆地方法院檢察署檢察官八十
            八年度偵字第六一七四號不起訴處分書影本一件為證，並聲請傳訊證人
            蔡蕙如、蔡麗秋。
乙、被告方面：
壹、被告乙○○部分：
  一、聲明：
    (一)原告之訴駁回。
    (二)訴訟費用由原告負擔。
  二、陳述：
    (一)被告與原告係姻親關係，其配偶蔡蕙如是被告胞妹，八十七年五月二十七日，
      原告夫妻以欺騙的方式向被告借了八萬元，直到約定期限三個月到了，原告夫
      妻賴帳不還，所有正當途徑追討債務的方法都試過了，連寄發存證信函給原告
      夫妻也不管用，至今仍要不回當初借的錢。
    (二)被告經濟原已不佳，當時老婆丙○○剛生小孩，自己又失業，坐月子、繳房貸
      、養小孩、家庭生活開支所有費用都急需用錢，因為沒有收入，又借不到錢，
      不得已賤賣自己位於基隆市○○區○○路上「亞瑟王社區八樓」的房子來紓困
      。因迫切需要這八萬元，加上屢次上門去原告家討債，原告都避不見面，還故
      意隔著大門對被告言語挑釁，加以羞辱。氣憤著急無奈又無助地心情下，在原
      告住處張貼留言，要求出面履行債務清償責任，告知來意並希望原告不要再自
      誤誤人。沒想到自己反而因此被判拘役處分，竟因「借錢助人」背上前科記錄
      ，二年來，找不到工作，沒有收入，全靠老婆外出工作養活全家。
  三、證據：提出臺灣基隆地方法院檢察署檢察官八十八年度偵字第二一八號、八十
            八年度偵字第六三七七號不起訴處分書影本各一件、掛號回執影本一件
            、臺灣高等法院八十八年度上易字第三五一○號刑事判決影本一件為證
            。
貳、被告丙○○部分：
  一、聲明：
    (一)原告之訴駁回。
    (二)訴訟費用由原告負擔。
  二、陳述：
    (一)被告從沒有做過任何傷害原告名譽的事，沒有道理要支付任何錢給原告，至於
      原告所提的證人，蔡蕙如與原告原是夫妻關係，蔡麗秋是他老婆的姊姊，與原
      告有姻親關係，二人證言豈可為證？
    (二)原告於本院八十八年度易字第四八三號承審法官前坦承從來沒有親耳聽到任何
      被告對原告公然侮辱的言語行為。至於「你們真的很不要臉，不罵都不行」這
      些話，原告推說是聽蔡蕙如說了才知道。試問如果原告不是在規避刑事誣告責
      任，那麼蔡蕙如便是造謠生事的人，又豈能當證人？再者，連原告都向法官承
      認從未親耳聽到被告對原告的公然侮辱，自然也就沒有名譽受損情事發生，於
      法、於理、於情實在沒付錢給原告的道理。
    (三)八十七年五月二十七日，原告夫妻向被告乙○○欺騙借了八萬元，說好同年八
      月二十七日全數還錢，卻直到今天仍賴帳不還，最近二年來，又不斷騷擾被告
      工作、生活，並且使用各種手段、方式直接損害毀謗被告名譽，令被告精神飽
      受折磨煎熬，致使被告無論名譽、精神、財產都遭受嚴重之損害。
  三、證據：提出本院八十八年度易字第四八三號刑事判決影本一件、臺灣高等法院
            八十九年度上易字第一二二號刑事判決影本一件、臺灣基隆地方法院檢
            察署檢察官八十八年度偵字第六三七七號不起訴處分書影本一件、臺灣
            高等法院八十八年度上易字第三五一○號刑事判決影本一件為證。
丙、本院依職權調閱本院八十九年度訴字第三○二號、八十九年度訴字第三二七號、
    九十年度簡上字第四號、九十年度小上字第一號全部卷宗。
    理    由
一、本件被告經合法通知，未於言詞辯論期日到場，核無民事訴訟法第三百八十六條
    所列各款情形，爰依原告之聲請，由其一造辯論而為判決。
二、本件原告主張：被告乙○○於前述時日，張貼或書寫前述侮辱原告之文字。被告
    丙○○則於前述時日以「你們真的很不要臉，不罵都不行」等語侮辱原告等情，
    侵害原告之名譽權，爰依侵權行為之法律關係，請求被告負損害賠償責任。被告
    乙○○雖不否認有上述行為，惟辯稱：係為追回八萬元借款，情急下所為云云，
    被告丙○○則否認有何侵害原告名譽之情事。
三、原告主張被告乙○○有前述侵害其名譽之行為等情，為被告乙○○所不爭執，並
    有原告提出之臺灣高等法院八十八年度上易字第三五一○號刑事判決影本、臺灣
    基隆地方法院檢察署檢察官八十八年度偵字第六一七四號不起訴處分書影本為證
    ，原告此部分之主張堪信為真實。另原告主張被告丙○○則於八十七年九月二十
    日晚間以「你們真的很不要臉，不罵都不行」等語侮辱原告，並經證人蔡蕙如到
    庭證述屬實，證人蔡麗秋於本院八十八年易字第四八三號刑事案件審理中亦到庭
    證述屬實，有原告提出之臺灣高等法院八十九年度上易字第一二二號刑事判決影
    本可佐，被告丙○○空言否認，實不足採，原告此部分之主張亦可信為真實。
四、按因故意或過失，不法侵害他人之權利者，負損害賠償責任，又不法侵害他人之
    身體、健康、名譽或自由者，被害人雖非財產上之損害，亦得請求賠償相當之金
    額，民法第一百八十四條第一項前段、第一百九十五條第一項前段分別定有明文
    。被告乙○○、丙○○前述文字及語言，足以貶損原告在社會上之人格評價，自
    屬侵害原告名譽之行為，原告因此依民法第一百九十五條之規定，請求被告二人
    就其「非財產上之損害」賠償相當之金額，依上開說明，自屬有據。本院斟酌原
    告與被告間本屬姻親關係，被告因向原告催討債務，萌生怨懟，彼此互相攻訐，
    不辭訟累，傷害彼此情誼，被告乙○○現無業，侵害原告名譽之情節較重，被告
    丙○○為大專畢業，月入三萬餘元，情節較輕，及原告為高中畢業，現為聯接車
    司機，月入四、五萬元等兩造之經濟狀況、身分、地位及兩造之關係等各種情狀
    ，認原告請求被告乙○○慰撫金七十萬元，尚嫌過高，應以四萬元為相當，請求
    被告丙○○慰撫金二十萬元，亦嫌過高，應以一萬元為相當，原告之請求於此數
    額內及其法定利息，為有理由，爰分別准許之，原告逾上開數額之請求及其法定
    利息，則無理由，應予駁回。
五、結論：原告之訴為一部有理由，一部無理由，依民事訴訟法第三百八十五條第一
    項前段、第七十九條但書、第八十五條第一項但書，判決如主文。
中      華      民      國    九十    年      三      月      七      日
~B臺灣基隆地方法院民事庭
~B    法      官  蔡聰明
右為正本，係照原本作成。
如對本判決上訴，須於判決送達後廿日內向本院提出上訴狀。
中      華      民      國    九十    年      三      月      七      日
~B    法院書記官  方淑真


司法院資訊處製作；財團法人民間司法改革基金會備份。
